臺灣高等法院刑事裁定
110年度抗字第1228號
抗  告  人  
即  被  告  林初九



選任辯護人  游孟輝律師
            宋銘樹律師
            朱敬文律師
上列抗告人即被告因傷害致死等案件，不服臺灣臺北地方法院中
華民國110年7月29日延長羈押之裁定（109年度訴字第1058號）
，提起抗告，本院裁定如下：
    主  文
抗告駁回。
    理  由
一、原裁定意旨略以：抗告人即被告林初九因傷害致死等案件，
    經檢察官提起公訴，前經原審訊問被告後，以被告雖否認傷
    害致死等犯罪，但依卷內事證及訊問結果，堪認被告涉犯刑
    法第277條第2項前段之傷害致死等犯罪嫌疑重大，所犯係最
    輕本刑5年以上有期徒刑之罪，常伴隨有逃亡之高度可能性
    ，有相當理由認其有逃亡之虞，且亦有勾串共犯或證人之虞
    ，而有羈押之必要，遂於民國109年11月4日依刑事訴訟法第
    101條第1項第2款、第3款規定，自同日起予以羈押，並禁止
    被告接見通信在案。嗣經原審先後為3次之延長羈押後，茲
    因第3次延長羈押期限即將屆滿，原審復於110年7月27日訊
    問被告後，以被告雖仍否認傷害致死等犯行，但其罪嫌重大
    ，仍有前述相當理由認其有逃亡之虞及羈押之必要，復無刑
    事訴訟法第114條所列各款之情形，乃依同法第101條第1項
    第3款規定，於110年7月29日裁定自同年8月4日起延長羈押2
    月等語。
二、抗告意旨略以：
  ㈠被告自到案後，歷經警詢、偵查及原審訊問程序，始終坦承
    於案發當日有持膠條打被害人廖冠誠之手、腳，但當時被告
    從未拿過鋁棒，更沒有用鋁棒攻擊死者，因此被告應僅涉及
    傷害犯行，且對被害人死亡結果欠缺預見可能性，涉案情節
    相對輕微單純，詎原裁定竟將被告涉犯重罪列為延長羈押之
    理由，概念上似有將「犯罪嫌疑重大」與「案情重大」二者
    混淆之虞，而有違反法院辦理刑事訴訟案件應行注意事項第
    24項之情，難認妥適。
　㈡原裁定單以被告涉犯重罪為由，認有羈押之必要。然重罪本
    身並不能作為逕行認定「被告有逃亡之虞」之「相當理由」
    。又對照同案被告陳維毅、袁柏暘與曾冠傑等人均未遭羈押
    ，且被告於案發當晚待到凌晨5時多許就開車回臺中，之後
    又自行北返投案，在後續偵辦過程中，對於案發經過始終坦
    承，並無逃亡之客觀事實。原裁定未慮及上情，率以有相當
    理由認被告有逃亡之虞及羈押必要而裁定延長羈押，侵害被
    告人身自由權。況被告獨力扶養母親及就讀小學之女兒，然
    因本案遭羈押至今，母親及女兒之生活已陷入困頓，且母親
    甫因白內障開刀治療，亟需被告交保返家照料，由此亦可證
    被告絕無逃亡之虞。
　㈢故原裁定有諸多違誤，應予撤銷，被告亦願每日至住所轄區
    派出所報到，並願提供擔保金，爰請裁定以其他手段代替羈
    押處分。
三、按羈押之目的，在於確保刑事偵查、審判程序之完成及刑事
    執行之保全。被告究竟有無刑事訴訟法第101條、第101條之
    1所規定之羈押要件情形，應否羈押，以及羈押後其羈押原
    因是否仍然存在，有無繼續羈押之必要，事實審法院本得斟
    酌訴訟進行程度及其他一切情形而為認定。故受羈押之被告
    除有刑事訴訟法第114條所列情形之一者外，其應否羈押或
    延長羈押，事實審法院自有認定裁量之權，苟無濫用其權限
    之情形，即不得任意指為違法（最高法院109年度台抗字第1
    365號裁定意旨參照）。又對於被告羈押與否之審查，其目
    的既僅在判斷有無實施羈押強制處分之必要，並非認定被告
    有無犯罪之實體審判程序，關於羈押之要件，即無須經嚴格
    證明，以經釋明得以自由證明為已足，至於被告是否成立犯
    罪，乃本案實體上應予判斷之問題。
四、經查：
　㈠被告因傷害致死等案件，經原審訊問後，認被告雖否認傷害
    致死之犯行，但亦坦承確有傷害被害人之事實，佐以卷內之
    證據即同案被告陳維毅、劉信維、袁柏暘、曾冠傑、證人吳
    家維、馬仕軒、李郁昇等人之陳述、監視器錄影畫面翻拍照
    片、搜索扣押筆錄、扣押物品目錄表、臺北市政府警察局鑑
    定書、臺灣臺北地方檢察署相驗筆錄、解剖筆錄、相驗屍體
    證明書、驗斷書、解剖相片、法務部法醫研究所解剖報告暨
    鑑定報告書、函文、扣案之鋁棒、熱熔膠條、西瓜刀等證據
    ，足認被告涉犯傷害致死之罪嫌重大，而本罪為最輕本刑5
    年以上有期徒刑之重罪，衡以脫免刑責、不甘受罰為基本人
    性，重罪常伴有高度逃亡之可能性，故有相當理由認被告有
    逃亡之虞，經權衡國家司法權之有效行使及被告人身自由之
    保障，認仍有羈押之必要，遂於被告第3次延長羈押期限屆
    滿前，依刑事訴訟法第101條第1項第3款規定，於110年7月2
    9日裁定自同年8月4日起延長羈押2月。經核與卷內訴訟資料
    尚無不合，其認事、用法亦無違誤或不當，應予維持。
  ㈡被告雖以前詞提抗告，然查：
　⒈原審係依憑被告之供述及上揭各項事證，經互核印證結果，
    始認被告傷害致死之犯罪嫌疑重大，是原審業已釋明其認定
    被告犯罪嫌疑重大之理由，經核尚無違誤或不當之處。而原
    審關於上述犯罪嫌疑之認定，僅在判斷有無對被告實施羈押
    強制處分之要件，並非認定被告有無成立犯罪之實體審判程
    序，無須經嚴格證明，以經釋明得以自由證明為已足，至於
    被告究否成立檢察官指訴之犯罪，乃本案日後審理時應予判
    斷之問題。是以被告辯稱其所為僅構成傷害，而非傷害致死
    ，故原審以傷害致死之重罪為由羈押被告，並非合法云云，
    容係將羈押要件之審查認定，誤認為有無犯罪之實體認定，
    自無足取。
　⒉被告涉有傷害致死罪嫌，乃最輕本刑7年以上有期徒刑之重罪
    ，而被告雖否認此部分犯行，然有前揭相關事證為佐，是被
    告犯罪嫌疑實屬重大，其經判處罪刑之可能性甚高，屆時刑
    罰亦勢必非輕。良以重罪常伴逃亡之高度可能，此乃趨吉避
    凶、脫免刑責、不甘受罰之基本人性，故被告規避審判或日
    後之執行實具高度可能，本乎刑事科學之經驗為判斷，當足
    以使具有一般社會通念之人認為被告確有逃亡之高度風險。
    況被告前曾有因他案多次經通緝到案之紀錄，此有本院通緝
    紀錄表在卷可按，益徵其為求脫免刑責而逃亡之可能性甚高
    。再者，衡諸目前本案審理之進度、國家刑事司法權之有效
    行使、公共利益維護、被告人身自由私益及防禦權受限制程
    度等情，經斟酌比例原則，尚無從以具保或其他侵害人身自
    由較輕微之方式取代羈押。準此，本件確有羈押之原因及其
    必要，應屬灼然明甚，故原審認有羈押原因及必要性，並無
    不合。是被告徒執上情，辯稱並無相當理由認其有逃亡之虞
    ，且亦無羈押之必要云云，同無足取。
五、綜上所述，原審以被告犯罪嫌疑重大，原羈押原因及必要性
    仍然存在，因而裁定延長羈押，核無違誤或不當。被告徒執
    前詞提起抗告，為無理由，應予駁回。至被告前雖經原審諭
    知禁止接見通信，但原裁定本次延長羈押，並未認被告有勾
    串之虞而再予禁止接見通信。是可知被告固經延長羈押，但
    已無對其禁止接見通信，此乃當然之理，併此敘明。　　
據上論斷，應依刑事訴訟法第412條，裁定如主文。　
中　　華　　民　　國　　110 　年　　8 　　月　　16　　日
　　　　　　　　　刑事第九庭  審判長法　官  潘翠雪
　　　　　　　　　　　　　　　　　  法　官  陳俞婷
　　　　　　　　　　　　　　　　　  法　官  陳信旗
以上正本證明與原本無異。
不得再抗告。
                                    書記官  董佳貞
中　　華　　民　　國　　110 　年　　8 　　月　　16　　日